臺灣高等法院臺中分院刑事裁定　　　　 96年度交抗字第896號
抗　告　人
即受處分人　甲○○
上列抗告人因違反道路交通管理處罰條例案件，不服臺灣彰化地
方法院，中華民國96年9月26日所為裁定（96年度交聲字第837號
），提起抗告，本院裁定如下：
    主  文
抗告駁回。
    理  由
一、抗告意旨略以：(一)抗告人即受處分人所有系爭車輛擁有抹消
    登錄證明書及進口報單，並非來歷不明之「拼裝車輛」，雖
    未領用牌照，但既屬合法進口，即非來歷不明之車輛，應不
    受處罰。(二)抗告人並非本件車輛遭警方攔停稽查時之汽車駕
    駛人，對於系爭車輛有行駛於道路之事實完全不知情，全無
    過失可言，且非駕駛行為人，如果因此車輛遭沒入處分，顯
    然違反憲法保障人民財產權的比例原則，自應不受處罰。實
    者，本件之系爭車輛乃是抗告人委請案外人楊承璋維修保養
    ，但並未授權楊承璋得行駛該車輛，此可傳訊證人楊承璋到
    庭作證即明。是本件倘因抗告人將車輛送請維修，在不知情
    之情況下，由他人行駛於道路即應負責，對抗告人而言，實
    極不公。(三)系爭車輛為抗告人所有，是原舉發機關彰化縣警
    察局保安隊於96年4月27日所製作之舉發通知單即應交付或
    送達系爭車輛之所有人即抗告人。詎原舉發機關僅將違規舉
    發單交付案外人楊承璋，並未依法另交付或送達系爭車輛異
    議人。本件自案外人楊承璋於96年4月27日駕駛異議人之系
    爭車輛遭違規舉發後迄至抗告人接獲違規舉發單已逾4個月
    ，原舉發機關始將舉發通知單另行送達抗告人，依法自不得
    舉發，從而即不能對系爭車輛為沒入之處分。基上原裁定認
    事用法多所違誤，為此提起本件抗告，請求將原裁定及原處
    分均予以撤銷云云。
二、按道路交通管理處罰條例第12條第1項第2款、同條第2項規
    定：拼裝車輛，未經核准領用牌照行駛者，處汽車所有人新
    臺幣3,600元以上10,800元以下罰鍰，車輛並沒入之。次按
    車輛新領牌照登記應繳驗車輛來歷憑證，道路交通安全規則
    第17條已明文規定，不論國內製造或國外進口之車輛，均應
    繳驗出廠證明，且國外進口之車輛，並應繳驗車輛類專用之
    「海關進口與貨物完（免）稅證明書」（異於一般貨物或零
    組件進口用之進口報單），如無法提具前述等車輛來歷憑證
    ，仍屬拼裝車輛，倘行駛道路應依道路交通管理處罰條例第
    12條第1項第2款之規定處以罰鍰，及依同條第2項之規定沒
    入車輛，此復據交通部以90年5月24日交路90字第035551號
    函示甚明。再按所謂「拼裝車」，此種車輛未經主管機關核
    准並領用牌照前，依前揭規定，禁止在道路上行駛，係為保
    障大眾交通安全，且因「拼裝車」駕駛使用安全性堪慮，有
    予以禁止必要。而各型量產車於正式出廠上市○○○○○段
    ，其機電、引擎、動力傳輸、車身結構等各部系統均經原廠
    縝密精心設計，再以系統整合方式，詳為計算、測試、調校
    各系統於組合整車中之調諧性及合適度，目的在使各部系統
    經組裝成車後，能發揮原先設計最佳性能，使各部系統運轉
    功率及輸力負苛許容性或耐受度，彼此間緊密配合，相互調
    諧為用，而無倚輕倚重失衡現像，確保將來量產上市之整車
    於使用之安全性，是若未經嚴謹程序設計、檢測及製造車輛
    ，其安全性顯然堪慮。至若任意改裝非屬原廠設計規範或容
    許代換零件，因已更動並破壞「整車」既有設計之系統調諧
    性及合適度，且未經原廠重行調校及測試，各系統整合運作
    是否緊密順暢，亦非無疑，同有危及行車安全之虞。故禁止
    「拼裝車」在公路行駛之立法本旨，係著眼於使用上不安全
    性，與基於使用安全性考量，任何非由合格正式車廠所設計
    、製造出廠之車輛或在原廠車上任意改裝非屬原廠設計規範
    或容許代換之零件，因其整車結構並不曾或更動後未再經原
    廠之嚴謹檢測及調校，使用上具有潛在危險性，此二種車輛
    均屬「拼裝車」。換言之，倘非合格正式車廠所設計、製造
    出廠（即未能取得車輛來歷憑證），且未經原廠嚴謹檢測及
    調校，而任意改裝或改變車輛結構之原廠車，自屬道路交通
    管理處罰條例第12 條第1項第2款之「拼裝車」，復未經核
    准領用牌照行駛，應依上開條例予以處罰，並依同條例第2
    項予以沒入，合先敘明。
三、經查：
（一）本件汽車駕駛人楊承璋於民國96年4 月27日12時50分許，
      駕駛四輪拼裝車（下稱系爭車輛），行經彰化縣和美鎮○
      ○路、彰美路口時，因「駕駛拼裝車，行駛公路」之違規
      ，為彰化縣警察局保安警察隊員警攔檢並開單舉發，經原
      處分機關即交通部公路總局臺中區監理所彰化監理站依道
      路交通管理處罰條例第12條第1項第2款、同條第2 項之規
      定，裁處楊承璋罰鍰新台幣3,600 元整，並沒入前開車輛
      ，嗣經臺灣彰化地方法院撤銷原處分。原處分機關乃於96
      年8 月30日以彰監四字第更裁64-I00000000號裁決書，依
      上開規定裁處本件抗告人甲○○即汽車所有人罰鍰新台幣
      3,600 元整，並沒入前開車輛等情，有上揭舉發之違規通
      知單與裁決書在卷可稽，其有拼裝車輛，未經核准領用車
      牌行駛之違規明確。
（二）茲查抗告人甲○○於抗告理由中爭執系爭車輛並非拼裝車
      輛云云。惟經本院詳稽抗告人於原審所提出，用以證明系
      爭車輛非屬拼裝車之抹消登錄證明書、進口報單等文件，
      其中抹消登錄證明書僅能證明系爭車輛之於輸出國之車籍
      資料；進口報單其上載明貨物名稱為「"NISSAN" SR20
      1,998CC」、淨重320公斤，參酌上開抹消登錄證明書上所
      載車輛總重量為1,380公斤，可知該次進口貨物並非一部
      完整車輛，而係將原廠車輛拆解後，運至臺灣再重行組裝
      ，揆諸前揭說明，堪認本件系爭車輛並非合法「整輛」進
      口之車輛，而係以汽車零組件進口後，再行組成之拼裝車
      輛無疑，又抗告人未能提出系爭車輛「係合格正式車廠所
      設計、製造出廠」，或「係未經任意改裝或改變車輛結構
      」之車輛來歷憑證，且在未經交通部以車輛型式安全及品
      質一致性審查方式審驗合格，核發車輛型式安全審驗合格
      證明文件，經由公路監理機關依相關規定登記檢驗合格後
      ，辦理車輛發照，其未經請領牌照卻逕行違規行駛，自係
      違反道路交通管理處罰條例第12條第1項第2款、同條第2
      項之規定，除應依法裁處罰鍰外，並應將系爭車輛沒入。
（三）又按違反行政法上義務行為，除應處罰鍰外，另有沒入或
      其他種類行政罰之處罰者，得依該規定「併為處罰」，行
      政罰法第24條第2項亦有明定。查道路交通管理處罰條例
      就行駛未經核准領用牌證之拼裝車行為，另科以沒入拼裝
      車之規定，係為維護他人行動之安全及自由及交通秩序之
      公共利益，是有其必要性的，而本件抗告人之違規是事實
      係有「駕駛拼裝車輛，未經核准領用車牌行駛」，參照道
      路交通管理處罰條例第12條第1項第2款、第2項之規定，
      產生之法律效果為「裁處罰鍰3,600元以上至10,800元以
      下」及「車輛沒入」。因此原處分機關據以援引上揭規定
      ，裁處抗告人罰鍰新台幣3,600元整，並沒入系爭車輛，
      核無不當。抗告人所辯其未駕駛系爭車輛行駛於道路，且
      未授權汽車駕駛人楊承璋駕駛系爭車輛，不應將系爭車輛
      沒入云云，並不足採。因本件事證已明，抗告人抗告意旨
      請求傳訊證人楊承璋，已無必要，併此敘明。
（四）末按違反本條例之行為，自行為成立之日起；行為有連續
      或繼續之狀態者，自行為終了之日起，逾三個月不得舉發
      。但汽車肇事致人受傷或死亡案件，因肇事責任不明，已
      送鑑定者，其期間自鑑定終結之日起算，道路交通管理處
      罰條例第九十條定有明文。至該規定主要是規範警察機關
      或交通機關於執行交通勤務之公權力措施時應遵行之舉發
      時效義務，主要目的係避免該舉發機關因其行政上之疏失
      或怠惰將該時效之不利益轉嫁於人民所設置之規定，亦即
      防範該舉發機關未為或延遲對交通違規受處分人為合法告
      知義務而造成受處分人事後因日時久遠所產生程序上舉證
      困難之突襲及衍生法律秩序之不確定性，揆諸行政法上之
      時效規定、課予公務員應予遵行行政處分作成或公權力執
      行之期限義務及本條文之文義與目的言，顯係針對警察機
      關於執行交通勤務時，課予其應遵守違規行為「舉發」之
      期間限制規定而非違規行為「裁決」之期間限制規定。至
      所定之舉發時間，係以警察機關製作舉發通知單之日為準
      ，非以被舉發人收受送達時間為是。是本件抗告人甲○○
      所有四輪拼裝車於96年4月27日有上揭之違規行為，且彰
      化縣警察局保安警察隊當場舉發之日期為96年4月27日，
      此有彰化縣警察局彰警交字第I00000000號舉發違反道路
      交通管理事件通知單一紙附卷可證，本件合於上開條例舉
      發期間限制之時效規定，抗告人誤以「裁決」為「舉發」
      而認本件舉發已罹時效並得以免罰，顯係誤會，尚非可採
      。
（五）綜上所述，原審以抗告人未能提出系爭車輛之來歷憑證，
      且在未經監理機關准發正式牌照或臨時牌照，即駕駛系爭
      車輛在公路上行駛，自屬拼裝車輛，未經核准領用牌證行
      駛，而違反道路交通管理處罰條例第12條第1項第2款、同
      條第2項之規定，認原處分機關據以援引上揭規定，裁處
      抗告人罰鍰新台幣3,600元整，並沒入系爭車輛，核無不
      當，而裁定駁回抗告人之聲明異議，經核其認事用法均無
      不合。抗告意旨仍執陳詞，指摘原裁定不當，為無理由，
      應予駁回。
四、據上論結，應依道路交通案件處理辦法第26條，刑事訴訟法
    第412條，裁定如主文。
中　　華　　民　　國　　96　　年　　10　　月　　26　　日
 　　　　　 刑事第七庭    審判長法　官　林  榮  龍
                                法　官　江  錫  麟
                                法　官　張  惠  立
上列正本證明與原本無異。
不得再抗告。
                                書記官  林  育  德
中　　華　　民　　國　　96　　年　　10　　月　　26　　日
